臺灣板橋地方法院刑事判決　　　　　　 100年度訴字第1770號
公　訴　人　臺灣板橋地方法院檢察署檢察官
被　　　告　楊印
上列被告因違反毒品危害防制條例等案件，經檢察官提起公訴（
100年度毒偵字第3225號），本院行簡式審判程序，判決如下：
    主    文
楊印施用第二級毒品，累犯，處有期徒刑肆月，扣案之第二級
毒品甲基安非他命壹小包（驗餘含袋毛重壹點壹捌參陸公克）沒
收銷燬之；又施用第一級毒品，累犯，處有期徒刑拾月，扣案之
第一級毒品海洛因壹小包（驗餘含袋毛重零點貳肆公克）沒收銷
燬之。應執行有期徒刑壹年，扣案之第二級毒品甲基安非他命壹
小包（驗餘含袋毛重壹點壹捌參陸公克）、第一級毒品海洛因壹
小包（驗餘含袋毛重零點貳肆公克），均沒收銷燬之。
    犯罪事實
一、楊印前曾因施用第一級毒品、第二級毒品案件，經臺灣桃
    園地方法院以92年度毒聲字第2969號裁定送觀察、勒戒，並
    於民國93年1月9日入所執行後，因評估有繼續施用毒品之傾
    向，再經同院以93年度毒聲字第 262號裁定令入戒治處所施
    以強制戒治，嗣於93年10月15日停止戒治處分而執畢釋放出
    所，並經臺灣桃園地方法院檢察署檢察官於93年11月10日以
    93年度戒毒偵字第 335號案件為不起訴處分確定，復於前開
    強制戒治執畢釋放後 5年內再犯施用第一級毒品之罪，經臺
    灣桃園地方法院於95年1月2日以94年度訴字第2196號判處有
    期徒刑 8月確定，又因搶奪案件，經臺灣桃園地方法院於94
    年12月19日以94年度訴字第2153號判處有期徒刑1年4月確定
    ，再因詐欺案件，經臺灣桃園地方法院於95年5月8日以95年
    度桃簡字第454號判處有期徒刑5月確定，上開徒刑嗣經臺灣
    桃園地方法院以96年度聲減字第275號裁定各減為有期徒刑4
    月、8月、2月又15日，應執行有期徒刑1年2月確定，並於96
    年7月16日執行完畢在案（起訴書誤載為應執行有期徒刑1年
    4月，執行至96年12月6日期滿）。詎其不知悔改，竟仍基於
    施用第二級毒品甲基安非他命之犯意，於100年4月24日上午
    9時許，在其桃園縣桃園市○○○街6號住處內，將甲基安非
    他命放置在玻璃球內，再用火燒烤該玻璃球，藉以吸食所生
    煙氣之方式，施用甲基安非他命 1次後，復另行基於施用第
    一級毒品海洛因之犯意，於100年 4月25日下午5時許，在上
    址住處內，將海洛因放入注射針筒內加水混合後，持該針筒
    以注射其靜脈之方式，施用海洛因1次。嗣於100年 4月26日
    中午12時10分許，在新北市○○區○○街30巷16弄28號前，
    因行跡可疑而為警查獲，並當場自其身上扣得甲基安非他命
    1小包（驗餘含袋毛重1.1836公克）、海洛因1小包（驗餘含
    袋毛重0.24公克），旋由警採集其尿液（檢體編號：J00000
    00號）送驗，始悉上情。
二、案經新北市政府警察局樹林分局移送臺灣板橋地方法院檢察
    署檢察官偵查起訴。
    理    由
一、本案被告楊印所犯均係死刑、無期徒刑、最輕本刑為三年
    以上有期徒刑以外之罪，亦非高等法院管轄之第一審案件，
    而被告於本院行準備程序中，就被訴事實皆為有罪之陳述，
    經告知簡式審判程序之旨，並聽取公訴人及被告之意見後，
    本院合議庭依刑事訴訟法第 273條之1第1項規定，裁定由受
    命法官獨任進行簡式審判程序，合先敘明。
二、上揭犯罪事實，業據被告楊印於本院審訊時均坦白承認，
    且其於100年4月26日為警查獲後所採集之尿液檢體（編號：
    J0000000號），係由其親自排尿彌封，其對採尿過程無意見
    等情，業據被告於警詢及偵訊時供承無訛，並有新北市政府
    警察局樹林分局毒品危害防制條例被移送者姓名暨代碼對照
    表、查獲毒品案件尿液檢體監管紀錄表等件附卷可據，而該
    尿液檢體經送鑑驗結果，確呈嗎啡（即海洛因主要代謝物）
    及甲基安非他命之陽性反應，則有臺灣檢驗科技股份有限公
    司100年5月10日編號UL/2011/00000000號濫用藥物檢驗報告
    附卷足憑，又毒品施用後於施用者尿液中可檢出之最大時限
    ，受施用劑量及頻率、施用方式、飲水量多寡、個人體質及
    其代謝情況、檢測方法靈敏度等因素影響，因個案而異，海
    洛因一般可檢出之最大時限，依文獻之記載約為施用後2至4
    日，甲基安非他命為1至5日，而海洛因服用後24小時內經由
    尿液排出量可達施用劑量之80％，甲基安非他命服用後24小
    時內則約有施用劑量之70％排泄於尿液中，此有行政院衛生
    署管制藥品管理局92年 3月10日管檢字第0920001495號、97
    年12月31日管檢字第0970013096號函文可資參照，另海洛因
    施用入人體後，水解還原成嗎啡，再循嗎啡之代謝方式排出
    體外，已據行政院衛生署藥物食品檢驗局 (73)藥檢壹字第3
    0221號函文說明綦詳，至尿液中是否含有海洛因、甲基安非
    他命或安非他命等反應，經以氣相層析質譜儀（GC／MS）分
    析方法進行確認檢驗，尿液檢體中濫用藥物或其代謝物之濃
    度高於或等於下列之濃度時，即可認定鴉片類或安非他命類
    藥物存在：(一)嗎啡：300ng/mL；(二)安非他命：500ng/mL
    ；(三)甲基安非他命：500ng/mL，且就尿液檢體中甲基安非
    他命之濃度高於500ng/mL時，其代謝物安非他命之濃度亦應
    同時等於或高於100ng/mL，方可判定為甲基安非他命陽性反
    應，此觀濫用藥物尿液檢驗作業準則第18條及前開檢驗報告
    說明至詳，復依法務部法醫研究所93年10月13日法醫毒字第
    0930003574號函文所載，海洛因經人體代謝後，在尿液中不
    會代謝產生可待因，但非法濫用之海洛因毒品在製造過程中
    常含有少量雜質乙醯可待因，乙醯可待因經人體代謝後，在
    尿液中會產生可待因，且實務上國內查獲之海洛因毒品內常
    摻有各種不同之物質，如稀釋物澱粉、興奮劑、解熱鎮痛劑
    、抗組織胺藥、支氣管擴張劑等，甚至有摻入大量可待因之
    案例，因此非法施用海洛因毒品者，在尿液中可檢出較大量
    之嗎啡成分及較少量之可待因成分。從而，本案前揭檢驗報
    告之確認檢驗係以氣相層析質譜儀分析方法進行檢驗，為目
    前公認較為精細之檢驗方式，一般尚不致產生海洛因、安非
    他命或甲基安非他命之偽陽性反應，且就檢驗之檢體而言，
    係以分析物是否存在為準，分析結果等於或高於最低可檢濃
    度時，即稱之為陽性，是被告上開尿液檢體之確認檢驗結果
    ，檢出濃度各為甲基安非他命：1,453ng/mL，安非他命：16
    5ng/mL，嗎啡：101,589ng/mL，可待因：18,537 ng/mL，均
    高於該確認結果報告之最低可檢濃度，且嗎啡濃度遠高於可
    待因之濃度，揆諸前揭說明，足認被告上開尿液中之甲基安
    非他命及海洛因代謝物嗎啡確呈陽性反應，要無疑義。此外
    ，復有新北市政府警察局樹林分局搜索扣押筆錄、扣押物品
    目錄表、自願受搜索同意書、查獲現場及扣案物品照片等件
    在卷可佐，另有白色透明結晶1小包、白色粉末1小包扣案足
    資參憑，又該白色透明結晶（驗餘含袋毛重1.1836公克）經
    鑑驗，檢出含有甲基安非他命之成分，該白色粉末（驗餘含
    袋毛重0.24公克）則鑑驗出含有海洛因之成分，此分別有交
    通部民用航空局航空醫務中心100年5月11日航藥鑑字第1002
    542號、第0000000號毒品鑑定書存卷可按。綜上所述，足認
    被告自白與事實相符，應堪採信，本案事證已臻明確，被告
    於上開時、地，分別有施用甲基安非他命及海洛因之犯行，
    咸堪認定。
三、論罪與科刑：
(一)按毒品危害防制條例於92年7月9日修正公布，並自93年1月9
    日施行，其中第20條、第23條將施用毒品之刑事處遇程序，
    區分為「初犯」及「5年內再犯」、「5年後再犯」；亦即，
    犯同條例第10條之罪者，檢察官應聲請法院裁定，令被告入
    勒戒處所觀察、勒戒，其期間不得逾2月，同條例第20條第1
    項定有明文。又依同條例第20條第 2項規定為觀察、勒戒或
    強制戒治執行完畢釋放後，5年後再犯第10條第2項之罪者，
    適用本條前 2項規定；觀察、勒戒或強制戒治執行完畢釋放
    後，5年內再犯第10條第2項之罪者，檢察官應依法追訴，同
    條例第20條第3項、第23條第2項則分別定有明文。觀諸其立
    法理由之說明：「初犯」，經觀察、勒戒或強制戒治後，應
    為不起訴處分或不付審理之裁定；經觀察、勒戒或強制戒治
    執行完畢釋放後，「5 年內再犯」者，因其再犯率甚高，原
    實施之觀察、勒戒及強制戒治既已無法收其實效，爰依法追
    訴或裁定交付審理。至於經觀察、勒戒或強制戒治執行完畢
    釋放後，「5 年後再犯」者，前所實施之觀察、勒戒或強制
    戒治已足以遮斷其施用毒品之毒癮，為期自新及協助其斷除
    毒癮，仍適用「初犯」規定，先經觀察、勒戒或強制戒治之
    程序。從而，依修正後之規定，僅限於「初犯」及「5 年後
    再犯」2 種情形，始應先經觀察、勒戒或強制戒治程序。倘
    被告於 5年內已再犯，經依法追訴處罰，縱其第3次（或第3
    次以上）再度施用毒品之時間，在初犯或前次再犯經觀察、
    勒戒或強制戒治執行完畢釋放5年以後，已不合於「5年後再
    犯」之規定，且因已於「5 年內再犯」，顯見其再犯率甚高
    ，原實施觀察、勒戒或強制戒治，已無法收其實效，即應依
    同條例第10條處罰。至於第3次（或第3次以上）施用毒品之
    時間，是否宜有期間限制？以多久為適宜？則分屬刑事政策
    、專門醫學之範圍，非審判機關所能決定，而有待循立法途
    徑解決（最高法院95年度第7次暨97年度第5次刑事庭會議決
    議意旨足資參照）。查被告前曾因施用第一級毒品、第二級
    毒品案件，經臺灣桃園地方法院以92年度毒聲字第2969號裁
    定送觀察、勒戒，並於93年1月9日入所執行後，因評估有繼
    續施用毒品之傾向，再經同院以93年度毒聲字第 262號裁定
    令入戒治處所施以強制戒治，嗣於93年10月15日停止戒治處
    分而執畢釋放出所，並經臺灣桃園地方法院檢察署檢察官於
    93年11月10日以93年度戒毒偵字第 335號案件為不起訴處分
    確定，再因犯施用第一級毒品之罪，經臺灣桃園地方法院於
    95年1月2日以94年度訴字第2196號判處有期徒刑 8月確定，
    嗣經同院以96年度聲減字第275號裁定減為有期徒刑4月確定
    ，並於96年 7月16日執畢等情，有臺灣高等法院被告前案紀
    錄表等件存卷可按，是被告前因施用毒品案件，經強制戒治
    執行完畢釋放後，5 年內再犯施用第一級毒品之罪，並判處
    有期徒刑確定，則其於本案又犯施用毒品之罪，雖距其前犯
    經強制戒治執畢釋放時間已逾 5年，惟其上開所犯施用第一
    級毒品之罪，因係於「5年內再犯」，自未合於「5年後再犯
    」之規定，亦徵其再犯率極高，前所實施之強制戒治尚不足
    以遮斷其施用毒品之癮，是揆諸上揭說明，被告於本案施用
    毒品之犯行，應已無毒品危害防制條例第20條第 3項之適用
    ，核無再施予觀察、勒戒或強制戒治之必要，皆應依法逕予
    追訴處罰。
(二)按甲基安非他命、海洛因分屬毒品危害防制條例第2條第2項
    第2款、第1款所明定之第二級毒品及第一級毒品，皆不得非
    法持有、施用之。核被告楊印前揭施用甲基安非他命之行
    為，係犯毒品危害防制條例第10條第 2項之施用第二級毒品
    罪；又其施用海洛因之行為，則係犯同條例第10條第 1項之
    施用第一級毒品罪。被告持有甲基安非他命及海洛因，嗣進
    而分別施用之，其持有之低度行為應各為施用之高度行為所
    吸收，均不另論罪。再被告所犯上開二罪，犯意各別，行為
    互殊，罪名有間，應予分論併罰。另被告前曾受有如犯罪事
    實一所載之論罪科刑及執行情形，此有臺灣高等法院被告前
    案紀錄表等件在卷可據，其受有期徒刑之執行完畢後，5 年
    以內故意再犯本案法定刑為有期徒刑之罪，均為累犯，應各
    依法加重其刑。
(三)爰審酌被告正值壯年，智識思慮俱屬正常，竟不思尋求身心
    之正當發展，前已受有機關矯治與論罪科刑及執行之情形業
    如上述，另因犯施用第一級毒品之罪，經臺灣桃園地方法院
    於100年6月27日以100年度審訴字第350號判處有期徒刑10月
    確定，現在監執行中乙情，有卷附臺灣高等法院被告前案紀
    錄表等件可參，素行已非良善，仍不知悔改，未見其根絕毒
    害之決心，猶先後再犯本案施用第二級毒品與施用第一級毒
    品之罪，足見其自制力薄弱，且未衷心悛悔，漠視法令之禁
    制，又施用毒品，非但足以導致個人之精神障礙與性格異常
    ，甚至造成生命危險，而戕害一己之身心健康，並對社會治
    安與他人安全潛藏相當之危害，惟念及其於本案施用毒品之
    犯行皆僅戕害己身，於他人法益尚未生實際之侵害，且犯後
    尚知坦認全部犯行，態度非劣，兼衡酌其犯罪之動機、目的
    、手段、情節、行為時未受任何特別刺激、平日生活與經濟
    狀況、智識程度等一切情狀，各量處如主文所示之刑，並定
    其應執行之刑。
(四)按查獲之第一、二級毒品，不問屬於犯人與否，沒收銷燬之
    ，毒品危害防制條例第18條第 1項前段定有明文，故被告經
    法院為有罪之科刑判決時，查獲之毒品，與被告本案所犯並
    經法院諭知有罪者若全然無關，固不得於該有罪判決之主刑
    下宣告沒收；至若查獲之毒品，與被告被訴之本案非全然無
    關，法院自應於主刑下宣告沒收（最高法院94年度臺上字第
    1227號判決意旨參照）。又依同條例第18條第 1項規定，得
    諭知沒收並銷燬者，以查獲之毒品及專供製造或施用毒品之
    器具為限，固不及於毒品之外包裝，惟若外包裝與沾附之毒
    品無法析離，自應將外包裝併該毒品諭知沒收並銷燬之；鑑
    定機關鑑定毒品時，一般係以傾倒之方式，將包裝袋內之毒
    品倒出與包裝袋分離而稱重，必要時亦會輔以刮杓取出袋內
    粉末，然無論依何種方式分離，包裝袋內均會有極微量毒品
    殘留（最高法院94年度臺上字第6213號、95年度臺上字第37
    39號判決意旨可參）。再如要包裝袋內完全不殘留毒品，則
    須以溶劑多次反覆一直清洗包裝袋，至清洗出之溶劑完全檢
    不出毒品反應為止，方能確認包裝袋內不再含有毒品，此有
    高雄醫學大學附設中和紀念醫院93年4月13日管認可第005號
    檢驗報告可參。查上開扣案之甲基安非他命 1小包（驗餘含
    袋毛重1.1836公克）、海洛因 1小包（驗餘含袋毛重0.24公
    克），分屬被告於本案為警所查獲之第二級毒品、第一級毒
    品已如上述，且既可供被告施用，自與被告於本案被訴施用
    第二級毒品及第一級毒品犯行並非全然無關，依毒品危害防
    制條例第18條第 1項前段規定，均應宣告沒收銷燬之。另包
    裹前開甲基安非他命及海洛因之夾鏈袋各 1只，雖係被告用
    於包裝毒品，防止毒品裸露、逸出及受潮，以便持有及施用
    ，惟參諸上揭說明，鑑定機關鑑定時，無論以何種方式刮取
    或分離毒品秤重，該等包裝夾鏈袋內仍會有毒品殘留，縱令
    以溶劑加入包裝袋內溶洗，一般仍會殘留極微量之毒品，是
    前開夾鏈袋既分別用以包裝扣案之甲基安非他命及海洛因，
    則該等夾鏈袋各與其內包裝之甲基安非他命或海洛因分離時
    ，仍會有極微量之甲基安非他命或海洛因殘留而難以析離，
    足認與上揭扣案之甲基安非他命、海洛因各具有不可析離之
    關係，仍應依毒品危害防制條例第18條第 1項前段規定，一
    併諭知沒收銷燬。至前揭甲基安非他命及海洛因送鑑定時，
    經鑑定機關各取0.0004公克、0.001 公克鑑驗用罄，此部分
    皆已滅失，爰不予宣告沒收銷燬，末此敘明。
據上論斷，應依刑事訴訟法第 273條之1第1項、第299條第1項前
段，毒品危害防制條例第10條第1項、第2項、第18條第 1項，刑
法第11條、第47條第1項、第51條第5款、第9款，判決如主文。
本案經檢察官陳世錚到庭執行職務
中    華    民    國    100    年    9    月     8    日
                  刑事第十四庭  法  官  劉正偉
上列正本證明與原本無異。
如不服本判決，應於判決送達後10日內敘明上訴理由，向本院提
出上訴狀 (應附繕本) ，上訴於臺灣高等法院。其未敘述上訴理
由者，應於上訴期間屆滿後20日內向本院補提理由書「切勿逕送
上級法院」。
                                書記官   陳慧津
中    華    民    國   100    年    9     月    8     日
附錄論罪法條全文：
毒品危害防制條例第10條：
施用第一級毒品者，處6月以上5年以下有期徒刑。
施用第二級毒品者，處3年以下有期徒刑。